臺灣高等法院刑事裁定　　　　　　　　　　　　　　　　九十三年度毒抗字第五號
　　抗　告　人
　　即　被　告　甲○○
右抗告人因毒品危害防制條例案件，不服臺灣基隆地方法院九十二年度毒聲字第九四
○號，中華民國九十二年十二月八日裁定（檢察官聲請案號：台灣基隆地方法院檢察
署九十二年度聲戒字第二四九號、九十二年度毒偵字第八八四號），提起抗告，本院
裁定如左：
    主  文
抗告駁回。
    理  由
一、本件原裁定略以：
  (一)抗告人即被告甲○○於九十二年九月二十四日十六時前之四日內，在不詳地點，
    施用第二級毒品甲基安非他命等情，業據被告於九十二年九月二十四日十六時為
    警查獲後，同日十七時四十分左右，在基隆市警察局第三分局刑事組內，為員警
    採集渠尿液送驗，由基隆市衛生局檢驗，結果呈施用第二級毒品甲基安非他命代
    謝後之甲基安非他命陽性反應一節，有基隆市衛生局檢驗成績書一紙附卷可稽。
    原審為求慎重，復將被告之尿液檢送法務部調查局複驗，經法務部調查局以螢光
    偏極免疫分析法為初步檢驗，再以氣相層析質譜儀分析法為確認檢驗，確呈甲基
    安非他命陽性反應，亦有法務部調查局出具之檢驗通知書一紙在卷，復有在被告
    被告確有本件吸食安非他命毒品之犯行。
  (二)又被告甲○○前因施用毒品案件，先後二次經觀察、勒戒後，均認無繼續施用毒
    品之傾向，分別由臺灣基隆地方法院及臺灣基隆地方法院檢察署檢察官於八十七
    年九月二十二日、八十八年二月十一日以八十七年度易字第四八號為免刑判決及
    八十八年度偵字第八二二號為不起訴處分確定，有台灣高等法院被告全國前案紀
    錄表附卷可稽，現被告復於上揭時地施用第二級毒品甲基安非他命，是被告「三
    犯」施用毒品罪之犯行洵堪認定。爰依毒品危害防制條例第二十條第三項之規定
    ，聲請裁定令被告入戒治處所施以強制戒治等語。經核於法並無不當。
二、抗告人抗告意旨略謂：伊原裁定僅憑尿液鑑定報告為唯一依據，即認定伊確有施
    用毒品之犯行，卻未審酌伊係因誤用成藥「康特寧」，以致尿液呈現甲基安非他
    命陽性反應一節，自欠公允。蓋伊之尿液之所以呈現甲基安非他命陽性反應之原
    因，既尚未確定，原法院卻裁定伊應入戒治處所施以強制戒治，顯未考量保安處
    分應受必要性、相當性及倫理容許原則之限制，亦違背憲法二十三條所揭示之比
    例原則，爰依法提起本件抗告云云。
二、經查：
  (一)原裁定以抗告人即被告甲○○為警查獲後，就其尿液二次送檢結果均呈甲基安非
    他命陽性反應，復有扣案之吸食器一組、玻璃球一支可稽，參以被告多次吸食毒
    品前科，因而認被告確有吸食安非他命毒品一節，業於原裁定中論述綦詳，被告
    辯稱原法院僅以尿液檢驗報告為唯一認定依據，自有誤會。
  (二)至於被告抗辯伊誤服用成藥「康特寧」一節，業據行政院衛生署管制藥品管理局
    函覆：「康特靈膠囊藥品外盒標示含有Acetaminophen、Pseudoephedrine、
    Chlorpheniramine及dextromethorphan成份，服用該膠囊後其尿液均不會代謝成
    安非他命或甲基安非他命之成分。其中服用Pseudoephedrine後之尿液以免疫學
    分析法進行初步檢驗，或有可能造成安非他命及甲基安非他命偽陽性反應，但以
    地方衛生單位必須併用之另一種不同原理之檢驗方法（即Toxi-lab，屬薄層層析
    法）進行檢驗，或以氣相層析質譜儀進行確認，均不致造成安非他命及甲基安非
    他命陽性或偽陽性反應」等語，有該局九十二年十二月十六日管檢字第○九二○
    ○一○七一一號函附卷可參，是被告所辯，當不足採。
  (三)次按毒品危害防制條例第二十條第三項規定：「‧‧三犯以上者‧‧應由檢察官
    聲請法院‧‧裁定先令入戒治處所施以強制戒治。」，是本件被告三犯吸食毒品
    之犯行，依法即應裁定令入戒治處所施以強制戒治，別無其他裁量權。故原法院
    認定被告確有本件吸食安非他命毒品犯行後，被告已該當該條例第二十條第三項
    所指之「三犯」，因而裁定令入戒治處所施以強制戒治，並無不合，被告辯稱違
    反所謂必要性、相當性及倫理容許原則或比例原則云云，要無可採。
  (四)綜上，被告提起本件抗告指摘原裁定不當，非有理由，應予駁回。
四、據上論斷，應依刑事訴訟法第四百十二條，裁定如主文。
中　　　華　　　民　　　國　　九十三　　年　　　一　　　月　　　八　　　日
                              臺灣高等法院刑事第十四庭
                                  審判長法  官  陳  祐  輔
                                        法  官  陳  國  文
                                        法  官  洪  昌  宏
右正本證明與原本無異。
不得再抗告。
                                        書記官  廖  月  女
中　　　華　　　民　　　國　　九十三　　年　　　一　　　月　　　九　　　日
